臺灣高等法院民事裁定　　　　　　　　　 100年度抗字第45號
抗　告　人　允祥興業有限公司
法定代理人　徐興傑
抗告人因與相對人瑞通營造有限公司間假處分事件，對於中華民
國99年11月30日臺灣板橋地方法院99年度全字第261號所為裁定
提起抗告，本院裁定如下：
    主      文
抗告駁回。
抗告訴訟費用由抗告人負擔。
    理      由
一、按債權人就金錢請求以外之請求，欲保全強制執行者，得聲
    請假處分；假處分，非因請求標的之現狀變更，有日後不能
    強制執行，或甚難執行之虞者，不得為之，民事訴訟法第53
    2條定有明文。又依同法第533條準用同法第526條規定，債
    權人對於請求及假處分之原因，應釋明之，釋明如有不足，
    而債權人陳明願供擔保者，法院得定相當之擔保，命供擔保
    後為假處分；請求及假處分之原因雖經釋明，法院亦得命債
    權人供擔保後為假處分。復按假處分係保全強制執行方法之
    一種，原為在本案請求尚未經判決確定以前，預防將來債權
    人勝訴後，因請求標的之現狀變更，有日後不能強制執行或
    甚難執行之虞者而設，至債權人聲請假處分所主張之權利，
    債務人對之有所爭執者，應於現在或將來有訴訟繫屬時，請
    求法院為本案之判決，以資解決，尚非聲請假處分時，先應
    解決之問題（最高法院69年台抗字第72號判例參照）。
二、相對人於原法院聲請意旨略以：相對人前於民國99年7月9日
    委託抗告人承包「98年度台電電協會協助金－觀音鄉○○村
    ○○路○段道路改善工程（刨除及路面加封）」，依約相對
    人應給付抗告人工程款，遂簽發如附表所示之二紙支票（下
    稱系爭支票），於99年9月2日委請第三人劉偉任交付予抗告
    人。詎抗告人竟稱未收受系爭支票，相對人乃依抗告人之請
    求另開立面額各新臺幣100萬元之支票二紙用以給付工程款
    ，則抗告人即已無權享有系爭支票之票據上權利，應將系爭
    支票返還相對人。孰料，抗告人與劉偉任竟互相推諉，拒為
    返還，茲相對人已擬起訴請求抗告人返還支票，倘不禁止處
    分，恐抗告人或其他第三人提示付款，日後有不能強制執行
    之虞，並願供擔保以代釋明之不足，聲請禁止抗告人於本案
    判決確定前，向付款人請求付款、轉讓他人或委託他人取款
    ，並應將附表所示之支票交由執行人員記載此項事由之假處
    分等語。嗣於本院補充陳述略以：抗告人曾委託他人持系爭
    支票提示請求付款，足見確有現狀變更，日後甚難強制執行
    之虞，而有保全之必要等語。
三、經查，相對人主張抗告人曾表示未收受系爭支票，而由相對
    人另簽發同額支票以給付工程款之事實，業據其提出工程合
    約書、系爭支票及切結書等影本為證，應認其就本件之請求
    ，已為釋明；又相對人主張抗告人曾委託他人持系爭支票提
    示請求付款乙節，經原審向付款人查詢結果，附表編號2所
    示之支票確曾由抗告人委託第三人鄭錦素，經臺灣新光銀行
    向上分行擔保委任取款以交換票據方式提示，有原法院之公
    務電話紀錄在卷可查，足見系爭支票確有現狀變更，日後甚
    難強制執行之虞，應認相對人就本件假處分之原因亦已釋明
    ，是相對人依首揭規定，聲請本件假處分，尚無不合。抗告
    意旨雖執稱劉偉任從未將系爭支票交付抗告人，更未背書委
    託他人取款云云，惟此為實體上爭執之問題，應於現在或將
    來有訴訟繫屬時，請求法院為本案之判決，以資解決，非本
    件假處分程序所得審酌。從而，原法院命相對人供擔保後為
    假處分，於法尚無不合。抗告意旨指摘原裁定不當，聲明廢
    棄，非有理由，應駁回其抗告。
四、據上論結，本件抗告為無理由。爰裁定如主文。
中    華    民    國   100    年    1     月    26    日
                    民事第十一庭
                        審判長法  官  呂太郎
                              法  官  詹文馨
                              法  官  劉坤典
正本係照原本作成。
本裁定除以適用法規顯有錯誤為理由外，不得再抗告。如提起再
抗告，應於收受後10日內委任律師為代理人向本院提出再抗告狀
。並繳納再抗告費新台幣１千元。
中    華    民    國   100    年    1     月    27    日
                              書記官  劉育妃
┌────────────────────────────────────┐
│附表：                                                                  │
├──┬────┬────┬──────┬──────┬─────┬───┤
│編號│發 票 人│付 款 人│發   票   日│ 票面金額   │支票號碼  │備 考 │
│    │        │        │  （民國）  │（新臺幣）  │          │      │
├──┼────┼────┼──────┼──────┼─────┼───┤
│ 1  │瑞通營造│臺灣銀行│99年11月30日│1,000,000元 │AC0000000 │受款人│
│    │有限公司│板橋分行│            │            │          │均為允│
├──┼────┼────┼──────┼──────┼─────┤祥興業│
│ 2  │瑞通營造│臺灣銀行│99年11月30日│1,000,000元 │AC0000000 │有限公│
│    │有限公司│板橋分行│            │            │          │司    │
└──┴────┴────┴──────┴──────┴─────┴───┘